---
title: "Actividad 1 revisada contra la solución"
format: pdf
editor: visual
---

### 1. Leer un dataset del *Gene Expression Omnibus*

```{r}
if (!require(GEOquery)) {
  BiocManager::install("GEOquery")
}

require(GEOquery)
gse <- getGEO("GSE5668", GSEMatrix=TRUE, AnnotGPL=TRUE)
```

Como el formato requerido de GEO es una serie, la función getGeo() va a devolver una lista, de la cual cada elemento es un objeto de la clase *expressionSet* **que corresponde a cada posible dataset del estudio**. Extraemos el primer elemento y mostramos las primeras líneas de los datos de expresión.

```{r}
eSetFromGEO <- gse[[1]]
head(exprs(eSetFromGEO))
```

Exploramos la infomación existente de las covariables experimentales.

```{r}
colnames(pData(eSetFromGEO))
```

### 2. Determinar la estructura de los datos y el diseño del estudio

#### Estructura de los datos

```{r}
gds <- getGEO("GDS2300")
eSetFromGEO2 <- GDS2eSet(gds,do.log2=FALSE)
dim(exprs(eSetFromGEO2))
```

La matriz de los datos de expresión tiene 45.101 filas y 6 columnas.

#### Diseño del estudio

Utilizando experimentData() sobre el *GEO DataSet* convertido en *expressionSet* podemos obtener información sobre el estudio.

```{r}
experimentData(eSetFromGEO2)
```

Con esta información, podemos saber que este estudio buscaba comparar la expresión génica entre dos estadíos de ovocitos de ratón: ovocitos en vesícula germinal y ovocitos en metafase II. Para ello, usaron la plataforma GPL1261, que es un microarray de síntesis de oligonucleótidos *in situ* diseñado especialmente para *Mus musculus,* y evaluaron 6 muestras.

**Con Columns() podemos ver la descripción de cada una de las 6 muestras del estudio. Así sabemos que las primeras tres muestras corresponden a vesículas germinales, y las demás a ovocitos en metafase II.**

```{r}
Columns(gds)
```

**Con pData() sobre el GSE también podemos obtener algo de información sobre el experimento.**

```{r}
pData(eSetFromGEO)
```
